【裁判字號】    99,重上更(二),82
【裁判日期】    991020
【裁判案由】    妨害性自主罪
【裁判全文】
臺灣高等法院臺中分院刑事判決    99年度重上更(二)字第82號
上  訴  人
即  被  告  丙○○
選任辯護人  曾彥錚律師
上列上訴人因妨害性自主罪案件，不服臺灣臺中地方法院94年度
少連訴字第37號，中華民國94年9月29日第一審判決（起訴案號
：臺灣臺中地方法院檢察署93年度偵字第17430號），提起上訴
，經判決後，由最高法院第2次發回更審，本院判決如下：
    主  文
原判決撤銷。
丙○○成年人，利用駕駛供不特定人運輸之交通工具之機會，對
於少女以違反其意願之方法而為性交，處有期徒刑柒年貳月。
    事  實                                                                
一、丙○○係成年人，以駕駛供不特定人運輸交通工具計程車為
    業，於民國（下同）93年9月27日凌晨5時10分許，在臺中市
    ○○區○○路諾貝爾書局附近搭載16歲以上未滿18歲代號為
    00000000A之少女（77年2月某日生，真實姓名年籍詳如卷附
    對照表，下稱甲○）坐入其計程車後座，前往臺中縣大里市
    ○○路○段173號青年高級中學（下稱青年高中）上學，抵
    達青年高中門口時車資共計新臺幣（下同）475元，甲○將
    身上僅有之400元全數交付丙○○後，向丙○○表示不足75
    元，詎丙○○竟起淫念，利用駕駛供不特定人運輸交通工具
    計程車之機會，假借學校校門尚未開啟及陪其聊天免除計程
    車車資為由，致使甲○誤信為真，遂自後座下車改至右駕駛
    座聊天，丙○○見甲○坐上右駕駛座後，即將車輛開往學校
    門口附近住宅區，竟基於強制性交之犯意，違反甲○之意願
    ，在車內親吻甲○嘴唇及撫摸其左胸，為避人耳目丙○○復
    將車輛開往人煙稀少之青年高中校車停放處，趁四下無人之
    際，續違反甲○意願，親吻甲○之嘴巴、胸部，撫摸胸部、
    下體，同時將車輛椅座放平，壓住甲○身體，並以手指插入
    甲○陰部之方式性交得逞。嗣丙○○要求甲○留下行動電話
    號碼，甲○遂謊報母親之行動電話號碼予丙○○，於當日早
    上6點許，甲○看到有人來，遂趕快開車門逃走跑回學校。
    丙○○分別於當日6時12分及6時15分以其所有之0000000000
    號行動電話多次撥打甲○告知之母親行動電話號碼，嗣循00
    00000000號行動電話號碼，於93年9月29日下午11時許，為
    警循線查獲。
二、案經甲○之母訴由臺中縣警察局霧峰分局移送臺灣臺中地方
    法院檢察署檢察官偵查起訴。 
    理  由
一、按被告以外之人（包括證人、鑑定人、告訴人、被害人及共
    同被告等）於審判外之陳述雖不符刑事訴訟法第159條之1至
    之4等4條之規定，而經當事人於審判程序同意作為證據，法
    院審酌該言詞陳述或書面陳述作成時之情況，認為適當者，
    亦得為證據；當事人、代理人或辯護人於法院調查證據時，
    知有刑事訴訟法第159條第1項不得為證據之情形，而未於言
    詞辯論終結前聲明異議者，視為有前項之同意，同法第159
    條之5定有明文。立法意旨在於傳聞證據未經當事人之反對
    詰問予以核實，原則上先予排除。惟若當事人已放棄反對詰
    問權，於審判程序中表明同意該等傳聞證據可作為證據；或
    於言詞辯論終結前未聲明異議，基於尊重當事人對傳聞證據
    之處分權，及證據資料愈豐富，愈有助於真實發見之理念，
    且強化言詞辯論主義，使訴訟程序得以順暢進行，上開傳聞
    證據亦均具有證據能力。查被告對於本案卷內相關證人之證
    述、文書卷證資料之證據能力，於本院99年8月12日行準備
    程序中表示沒有意見等語（本院卷第22頁），且檢察官、被
    告及辯護人未就上述證據資料之證據能力有合於刑事訴訟法
    第159條第1項不得為證據之情形，於本院言詞辯論終結前聲
    明異議，且上述證人之證述、文書卷證資料亦經本院於審理
    期日逐一提示、朗讀，並告以要旨，本院復審酌相關證人證
    述筆錄製成、文書卷證資料取得，並無證據顯示有何違背程
    序規定情事，依據上述之說明，均應具有證據能力。
二、訊據被告丙○○固坦承其係駕駛供不特定人運輸交通工具計
    程車為業，於上開時、地有親吻撫摸甲○並以手指插入甲○
    陰部之事實，惟矢口否認強制性交犯行，辯稱：我沒有強迫
    她，載她到學校門口之後，要下車時，被害人問車資，她猶
    豫一下，說她這個星期的零用錢都沒有了，我就跟她講，我
    不要跟妳拿車錢，妳陪我聊天，我就往前開一點點，在前面
    住家前停下來，就在那兒坐一下子，當時有人在那兒運動，
    我沒有強迫她云云。惟查：
(一)、被告丙○○係以駕駛供不特定人運輸交通工具計程車為業，
    為被告所供認，並有臺中市營業小客車駕駛人執業登記證扣
    案及汽車駕駛執照及行車執照影本附卷可資佐證。又被告坦
    承有在上述時、地，親吻甲○之嘴巴及撫摸胸部，並解開甲
    ○上衣扣子，親吻及撫摸甲○右胸，壓住甲○身體並以手指
    插入甲○陰部之方式性交，核與證人甲○證述之情節相符，
    復有甲○之驗傷診斷書一紙附卷可按，且甲○右胸部疑似遺
    留涉嫌人唾液棉棒DNA經送內政部警政署刑事警察局鑑定結
    果：編號6C被害人右胸部疑似遺留涉嫌人唾液棉棒DNA與涉
    嫌人丙○○DNA-STR型別相同，有該局93年11月24日刑醫字
    第0930208298號鑑驗書附卷可證，是被告此部分之自白，核
    與事實相符，洵堪認定。
(二)、甲○之證詞：
(1)、甲○於警詢證稱：「（你可否詳述經過情形？）...到青年
    中學校門口時，他有停下車，因為大門尚未開，且警衛室也
    沒人...我付完錢時，他告訴我，先在車上等，附近也沒有
    人，很危險，等大門開再下車，他先把400元還給我，然後
    要我陪他聊天，他將車子往前一些後，路邊停車，要我至前
    座，等我坐到前面時，他便變了，他的眼神有些奇怪，我本
    來要下車，但是他已靠過來親吻我的嘴，且摸我的胸，然後
    又把車子開至校車停放處的附近，那裡都是草叢，他便要對
    我性侵害，我告訴他我不要，且我未成年，他說他有帶套子
    ，摸一下就好，我說我怕痛（我怕自己的安全顧慮，所以儘
    量以言詞推諉），然後他將雙方椅子用平後，他解開我上衣
    的扣子，親吻及撫摸我的右胸，用手指插入我的陰道內...
    。（你是否有反抗？）我不敢反抗，只能以言詞推諉，因當
    他要我跟他發生性行為時，我拒絕時，他的臉色就變了，我
    擔心自己的生命安全，且他的力氣很大...」等語（偵卷第
    15頁）。
(2)、甲○於偵查中證稱：「當時我有請他不要這樣，他有喝酒，
    力氣又很大，並把椅子壓平，我很害怕。（你有無想到要下
    車？）因為當時他把椅子壓平，我很害怕，不知道怎麼辦」
    等語（偵卷第62頁）。
(3)、甲○於原審審理時證稱：「（被告親吻及撫摸妳之前有無徵
    求妳的同意？）沒有。（被告有無用手或者生殖器進入妳的
    陰道？）他有用手。（被告親吻、撫摸妳的身體及用手進入
    妳的陰道，妳有無反抗？）有。（妳如何反抗？）我有跟他
    說我不要，他那時候有喝酒。（被告有用他的身體壓住妳的
    身體嗎？）我那時候坐在前座，他有壓住我的身體，他那時
    候有整個身體坐過來。（妳反抗的時候，被告還繼續動作嗎
    ？）他那時候還有繼續摸。（妳後來為何沒有下車？）因為
    那時候還很早，校門口還沒有開。（被告有無跟妳拿計程車
    車資？）我有問他車資多少，他說車資四百元，我拿給他，
    他說時間還很早，要我先不要下車。（後來妳如何坐到計程
    車的前座？）他說學校還沒有開，要我坐到前座去。（要妳
    不要下車，要妳坐到前座，妳同意嗎？）那時候他要我換到
    前座時，我有同意換到前座。（《偵卷臺中縣警局筆錄第38
    頁現場圖》圖上寫說，在此要被害人換到前座，親吻被害人
    處，是否被告是在大門口的住宅區附近親吻妳的？）對。（
    後來計程車又往前，停在妳們停放校車的地方，是否因為有
    路人的時候，才到校車停車場附近？）因為他叫我到前座之
    後，他就慢慢將車子開到停放校車的地方，那時候沒有路人
    。（他把妳椅子放平的時候，妳有無說不要？）他把我椅子
    放平之前，就已經親吻我的嘴巴，我不知道如何說。（他把
    妳的椅子放平的時候，妳有無反抗？）我那時有伸手要去推
    他，那時他已經把椅子放平了，我很緊張，不知道該如何的
    去反抗。（他放他自己的椅子的時候，妳有無注意到？妳有
    無要離開？）我那時候準備要開車門離開，他就壓過來了。
    （妳在警局時說『被告有說他摸一下就好，妳說妳怕痛，有
    用言詞推諉』，妳如何說？）我有說我未滿十八歲，又沒有
    交過男朋友，我說我不敢之類的話。（妳有無喊救命？）那
    時候我想喊，旁邊又沒有人，我喊不出來。（被告有無跟你
    講約晚上到汽車旅館，跟妳要電話？）有。（妳當時如何回
    答？）我沒有答應他晚上要跟他出去，我給他我媽媽的電話
    ，我沒有給他我真正的電話號碼。（後來妳如何離開？他何
    時停止？）在他親完我及摸完我之後...看到有人來，我趕
    快開車門逃走。（妳離開的時候，被告是在做什麼？）我還
    沒有離開之前，他有一直說要跟我發生那件事情，我即嚴詞
    拒絕，一直到有人來，我就開車門逃走。（被告是否有將計
    程車資還妳？）有。（為何要還妳？）因為被告說只要陪他
    聊天，所以將車資還我，我以為僅是單純聊天，所以才收下
    原來車資。（被告跟妳說計程車費475元，不夠的部分妳怎
    麼辦？）我有問被告計程車資不夠怎麼辦？被告回答我說，
    要我陪他聊天，他就不要向我收車錢」等語（原審卷第44至
    52頁）。
(4)、綜合上開甲○於警詢、偵查及原審之證述，甲○於被告在上
    述時、地，親吻甲○嘴巴、撫摸胸部，並解開甲○上衣扣子
    ，親吻、撫摸甲○右胸，壓住甲○身體並以手指插入甲○陰
    部之方式性交過程中，均有向被告表示「不要」、「還未滿
    十八歲」、「怕痛」等語加以拒絕，被告對於甲○之猥褻及
    性交行為，顯然違反甲○之意願甚明。
(三)、被告於警詢供稱：「我有性侵害該名女學生」、「因當天我
    有喝酒，一時衝動無法克制自己，所以才會性侵害她」（  
    偵查卷第10頁、第12頁背面）、「當我摸該名女學生下體時
    ，她有跟我說過她還未滿十八歲」（偵卷第12頁反面至第13
    頁）；於偵查中自陳：「．．．我摸她時她有跟我說她還沒
    滿十八歲」（偵卷第53頁）；於本院審理時供陳：「我手伸
    到她內褲摸到她陰部時，她說會痛，不要」（本院更二卷第
    48頁），足徵甲○確有向被告表示「不要」、「還未滿十八
    歲」、「怕痛」等語加以拒絕等證詞為真實可採。
(四)、本案甲○係77年2月份出生，有甲○年藉資料在卷可稽，於
    案發當時僅係16歲多之少女，所經歷者又係被告藉口聊天，
    於聊天過程不預警發動猥褻及性交之驚恐歷程，甲○證稱當
    時很緊張，不知道該如何的去反抗，只能委婉拒絕等語，亦
    屬情理之常；況甲○與被告係偶然相遇的司機及乘客關係並
    無怨隙，甲○自無刻意設詞誣攀被告對伊犯強制性交罪之動
    機；再參諸甲○於被告要求給予聯絡電話時，並未將自己的
    電話號碼給被告，而是給予媽媽的電話號碼，以逃避被告之
    追尋。又其遭受被告侵害回到學校後，即迅速將事情經過告
    訴舍監，再到教官處及輔導室，並報警處理，有警詢筆錄在
    卷可稽（偵卷第16頁），益徵甲○指稱被告違反其意願而為
    猥褻及性交之證言具有相當高之憑信性。
(五)、被告雖辯稱當時車門並未上鎖，窗戶也沒有關，甲○隨時可
    離開，且甲○之衣物並未損傷，伊未強迫甲○，甲○說會痛
    、沒有那個經驗且未滿18歲時，伊就沒有再摸她了云云。惟
    被告於本院自陳當天與甲○聊很多事情，聊她單親，只有一
    個弟弟，她媽媽晚上都不在，當時我有問他有無男友，她說
    沒有，我說你那麼大了，沒有交過男友，什麼都不懂，問她
    一些男女關係的事情等語（本院卷46頁背面），可見被告在
    未對甲○為上開猥褻及性交行為之前與甲○聊天的過程，對
    於甲○之家庭狀況，及交友情形均已瞭解，甚至為遂行其欲
    望對於沒有交過男友之甲○，談論一些男女關係的事情，其
    為上開猥褻及性交行為之主觀意圖昭然若揭。是故被告先以
    藉口聊天即免除車資為餌，對於涉世未深年僅16歲之甲○，
    於聊天過程不預警發動強制猥褻及強制性交之行為，且將汽
    車開往人煙稀少之青年高中校車停放處，後動手將汽車座椅
    放平，旋並壓住甲○身體對其親吻撫摸，已對甲○產生生理
    、心理之壓制，其間甲○復屢屢以「不要」、「未滿十八歲
    」、「怕痛」、「沒交過男朋友」、「沒經驗」等語為拒，
    則被告當可知悉甲○並無與其進行猥褻及性交之意願，其敢
    於續行侵害行為，無非欺甲○年幼涉世未深，縱當時被告車
    門、車窗並未閉鎖，且未對甲○施以強暴、脅迫或恐嚇等強
    制手段，然如上所述，涉世未深年僅16歲之甲○在當時聊天
    過程為被告突發之侵害行為所震懾，已一再委婉推拒，被告
    竟仍肆意對甲○為猥褻及性交，顯已壓抑甲○之性自主決定
    權，是被告所辯，要難採取。
(六)、綜上，本件被告係藉口陪聊天即不收車資為由，誘使甲○從
    車後座移坐至車右前座，甲○因同意以車資作為單純聊天之
    對價而移往前座，詎甲○坐上前座後，被告即將計程車駛離
    學校大門口前往附近住宅區，並於聊天過程不預警突然開始
    親吻、撫摸甲○，嗣後被告為滿足其性慾，更將計程車再開
    往人煙稀少之青年高中校車停放處，到達後即動手將汽車座
    椅放平，壓住甲○身體續行親吻、撫摸甲○，甲○為顧及自
    己安全避免激怒被告，屢屢推諉以「不要」、「未滿十八歲
    」、「怕痛」、「沒交過男朋友」、「沒經驗」等語為拒，
    惟被告於聽聞甲○前述拒絕之言詞後，仍不顧甲○之拒絕，
    繼續親吻及撫摸甲○，並以手指插入甲○陰部，則被告確有
    違反甲○之意願而強制性交之事實，洵屬無疑。
(七)、兒童及少年性交易防制條例第2條所稱之性交易係指有對價
    之姦淫或猥褻行為而言。至於所謂對價關係，除客觀上須有
    對價之交付外，尚須當事人間主觀上有以之為性交或猥褻對
    價之認識，且雙方均具有為此合意之能力，始克當之。本件
    以甲○於警詢及原審證稱：「最後我要離開計程車時，他有
    從口袋拿一百元給我，我有收下」、「我沒有答應他晚上要
    跟他出去，我給他我媽媽電話，我沒有給他我真正的電話號
    碼」、「（妳為何要收被告的一百元？）我沒有想很多，我
    急著離開，所以沒有多想」、「因為被告說只要陪他聊天，
    所以將車資還我，我以為僅是單純聊天，所以才收下原來車
    資」（偵卷第15頁背面、原審卷第49至51頁），與被告在偵
    查及原審供稱：「她要下車問我多少錢，我說四百七十五元
    ，她就說這星期的零用錢都被我拿走了，我就說我不要跟妳
    收錢，要陪我聊天，我原本停在青年中學的門口，她說好之
    後我就往前開，然後我們聊天之後，我就親她、摸她，我摸
    她時她有跟我說她還沒滿十八歲」、「我跟她說不要跟她收
    車錢，但要陪我聊天，這時她就從後座下車再到前座」、「
    被害人問我車資多少錢，我說四百二十元，她猶疑一下，說
    她這個星期的零用錢都沒有了，我就跟她講，我不要跟妳拿
    車錢，妳陪我聊天」（偵卷第53頁、原審卷第17頁），相互
    印證，被告退還之400元車資，應僅係要求甲○陪其聊天之
    對價，而前開100元現金既係被告於甲○下車臨時交付，亦
    與自陳其承諾甲○與其為性行為，會再給甲○2,000元有顯
    著差異，況被告於本院自承有買春之性交易之經驗（本院卷
    49頁），其對於性交易之市場價格當有所知悉，與年輕無經
    驗之女孩或少女為性交易，其價格當非僅係1,000、2,000元
    ，是被告主觀上應非以上開500元費用作為與甲○親吻、愛
    撫及以手指插入甲○陰道為性交行為之代價。又甲○在原審
    證稱：「他在我開車門之前，他沒有拿錢給我，但是在之前
    ，他有說只要我陪他聊天，跟他做那種事情，他會給我一千
    元」、「我還沒有離開之前，他有一直要跟我發生那件事，
    我嚴詞拒絕」（原審卷第49、50頁）。甲○既當場嚴詞拒絕
    被告以1,000元對價與之為性交易之要約，自不能依憑甲○
    曾同意被告陪聊天即退還車資之要約，以及因倉皇下車未及
    深思而收下被告所交付之100元等事，即推論甲○在同意陪
    被告聊天退還車資之要求時，即預見被告事後會再加碼1,00
    0元，或於下車時另給付100元作為要約為性交易之對價，再
    者甲○非但以嚴詞直接拒絕被告與之為性交易之要約，復一
    再以「怕痛」、「還未成年」、「未交過男朋友」等語委婉
    拒絕，被告行為時主觀上自無從認知甲○已同意以上開對價
    與之為性交易，併予指明。
三、按刑法第221條第1項對於強制性交手段，係列舉「強暴、脅
    迫、恐嚇、催眠或其他違反其意願之方法」，須排除「強暴
    」、「脅迫」、「恐嚇」、「催眠」之違反其意願之方法外
    ，始有「其他違反其意願之方法」之適用。又刑法第221條
    及同法第224條之罪，係以對於男女以強暴、脅迫、恐嚇、
    催眠術或其他違反其意願之方法，而為性交或猥褻之行為者
    ，為構成要件。所謂「其他違反其意願之方法」，係指該條
    所列舉之強暴、脅迫、恐嚇、催眠術以外，其他一切違反被
    害人意願之方法而言。其違反意願之程度，並不以類似於所
    列舉之強暴、脅迫、恐嚇、催眠術等相當之其他強制方法，
    足以壓抑被害人之性自主決定權為必要，祇要達於妨害被害
    人之意思自由者，即合於「違反其意願」之要件；刑法第22
    1條第1項之強制性交罪，係以對於男女以強暴、脅迫、恐嚇
    、催眠術或其他違反其意願之方法而為性交為其構成要件。
    至所稱「違反其意願之方法」，應係指該條所列舉之強暴、
    脅迫、恐嚇、催眠術以外，其他一切違反被害人意願之方法
    ，妨害被害人之意思自由者而言，且不以類似於所列舉之強
    暴、脅迫、恐嚇、催眠術等方法為必要。換言之，所謂之其
    他違反意願之方法，並不以使被害人達於不能抗拒之程度為
    必要，祇須所施用之方法違反被害人之意願，足以壓抑被害
    人之性自主決定權者，即足當之〈最高法院97年度臺上字第
    5814號、第6117號、98年度臺上字第1851號裁判意旨參照〉
    。查被告係成年人以駕駛供不特定人運輸交通工具計程車為
    業，於甲○以「不要」、「未滿十八歲」、「怕痛」、「沒
    交過男朋友」、「沒經驗」等拒絕之言詞後，仍不顧甲○之
    拒絕親吻及撫摸甲○胸部，並壓住甲○身體對其親吻撫摸胸
    部，以手指插入甲○陰部，已對甲○產生生理、心理之壓制
    ，被告確有違反甲○之意願而強制性交，核被告所為，係犯
    修正後刑法第222條第1項第6款之加重強制性交罪。
四、又查被告丙○○行為後，中華民國刑法於94年2月2日總統華
    總一義字第09400014901號令修正公布第1～3、5、10、11、
    15、16、19、25～27、第四章章名、28～31、33～38 、40
    ～42、46、47、49、51、55、57～59、61～65、67、68、74
    ～80、83～90、91-1、93、96、98、99、157、182 、220、
    222、225、229-1、231、231-1、296-1、297、315- 1、315
    -2、316、341、343條條文；增訂第40-1、75-1條條文；刪
    除第56、81、94、97、267、322、327、331、340、345、35
    0條條文；並自95年7月1日施行。其中刑法第10條第5項關於
    性交之定義，業已修正為「非基於正當目的所為之下列性侵
    入行為：一、以性器進入他人之性器、肛門或口腔，或使之
    接合之行為。二、以性器以外之其他身體部位或器物進入他
    人之性器、肛門，或使之接合之行為。」，此項修正涉及犯
    罪行為可罰性要件之變更，應依刑法第2條第1項之規定比較
    適用。而經新舊法比較適用結果，新修正刑法將原本非屬於
    性交定義之女對男之「性交」及其他難以涵括於「性侵入」
    之情形，增訂「或使之接合」之規定，顯見此部分之修正並
    不利於行為人，原應適用行為時之舊法規定，但新修正刑法
    第222條之規定，將原本法定刑無期徒刑部分之規定刪除，
    經比較新舊法適用結果，以新法之規定有利於被告，應依刑
    法第2條第1項但書之規定，適用較有利於被告之修正後刑法
    第222條第1項第6款之規定論處。再比較時應就罪刑有關之
    共犯、未遂犯、想像競合犯、牽連犯、連續犯、結合犯，以
    及累犯加重、自首減輕暨其他法定加減原因〈如身分加減〉
    與加減例等一切情形，綜其全部罪刑之結果而為比較〈此部
    分既未敘及保安處分，依明示其一排除其餘之法理，保安處
    分自不在此綜合比較之範圍〉。經本院綜合比較上開刑法第
    222條、性交定義等結果，被告行為時之規定並非較有利於
    被告，本件此部分均應適用修正施行後刑法第222條、性交
    定義之規定。
五、再查，姦淫行為，係指異性間不正當之性交，猥褻係指在客
    觀上足以引起他人之性慾，在主觀上欲以滿足自己色情者是
    ，如行為人志在姦淫，則其於姦淫前之猥褻行為，祇能認為
    著手姦淫之階段行為，不能再論以強制猥褻或準強制猥褻之
    罪〈最高法74年度臺上字第6056號裁判意旨參照〉。查，被
    告於上開時地對甲○為強制性交時，撫摸甲○胸部等身體部
    位，雖核與猥褻行為構成要件相當，然被告其意既在對甲○
    為強制性交，上述對甲○為猥褻行為，為著手對甲○為強制
    性交之階段行為，不再論以對甲○犯強制猥褻罪。
六、又甲○係77年2月某日出生，被性侵害時為16歲以上未滿18
    歲之少女，此有其真實姓名年籍對照表附卷可考，被告係成
    年人，故意對少年犯罪，應依兒童及少年福利法第70條第1
    項前段規定加重其刑。
七、次按修正前刑法第91條之1第1項規定，犯刑法第221條至第
    227條之罪者，於裁判前應經鑑定有無施以治療之必要，係
    以行為人因性侵害犯罪，倘有再犯傾向，必須施以保安處分
    之治療，以防再犯，此與刑之量定參酌行為人之惡性之情形
    不同，且經法院判斷應強制治療者，自應於理由內就行為人
    具有再犯傾向之情形，說明其憑以判斷之依據及認定之理由
    （最高法院96年度臺上字第78號判決要旨供參）。本案係在
    95 年7月1日修正後刑法施行前所犯，原審法院經依修正前
    刑法第91條之1第1項規定，於裁判前囑託國軍臺中總醫院就
    有無對被告施以強制治療之必要實施鑑定，該院鑑定結果雖
    認：個案對案情全盤否認無悔意，欠缺同理心，且案發時飲
    酒造成衝動控制力受影響，加以個案平時之社會、職業功能
    不佳，支持系統不良，會談過程有避重就輕及合理化之思考
    模式，對異性尊重不足，建議應接受強制治療至少一年等情
    ，有該醫院94年5月25日醫質字第0940002927號函覆之精神
    鑑定報告一份在卷可稽（原審卷第23至25頁），惟該鑑定報
    告第七項心理評估：以客觀之「性侵害再犯危險評估量表」
    施測結果顯示1、表達對受害者同理程度高。2、高度反對性
    加害行為。3、其他度皆與一般人同。第八項性侵害再犯危
    險性評估：Static-99評分為2分，屬中低再犯危險度，與該
    鑑定報告第九項「結論」所載「個案對案情全盤否認無悔意
    ，欠缺同理心...對異性尊重不足」，已有齟齬。參以證人
    即鑑定人洪國翔醫師既於本院前審審理時自陳無法判定被鑑
    定人有無性侵害行為（本院上訴卷第40至41頁），則其遽以
    被告否認涉案、未對於碰觸到被害人表達後悔之意，而於結
    論為「個案對案情全盤否認無悔意」之記載，非無疑義。況
    該鑑定報告所載「個案對案情全盤否認無悔意，欠缺同理心
    ，且案發時飲酒造成衝動控制力受影響，加以個案平時之社
    會、職業功能不佳，支持系統不良，會談過程有避重就輕及
    合理化之思考模式，對異性尊重不足」等被告人格特質及飲
    酒後控制力受影響之現象，亦與判斷其是否具有性變態或性
    心（生）理異常情形，以及其對於「性犯罪」是否具有高度
    再犯危險性而必須藉助醫學上之治療以資矯正之情形有別。
    此外，復查無被告曾因精神疾病就醫，而前開鑑驗，既認其
    無性功能障礙或其他性特殊偏好及性異常行為，且性侵害再
    犯危險性評估屬中低再犯危險度，自不得僅憑被告否認涉有
    犯行，率認其須接受強制治療。本院認被告以違反甲○意願
    之方式達成性交目的，於法固屬當罰之行為，然既尚不能判
    定判斷其是否具有性變態或性心理異常情形，以及其對於性
    犯罪僅具中低再犯危險度，本院因認尚無施以治療保安處分
    之必要，併此指明。
八、原審予被告論科，固非無見，惟(一)、刑法於94年2月2日修正
    ，並自95年7月1日施行。其中刑法第10條第5項關於性交之
    定義，業已修正及新修正刑法第222條之規定，將原本法定
    刑無期徒刑部分之規定刪除，原審未及比較新舊法，尚有未
    洽。(二)、被告尚無施以強制治療之必要，業如前述，原判決
    諭知被告應於刑之執行前令入相當處所施以治療，亦有未當
    。被告上訴仍執陳詞謂本件性交未違反甲○意願云云，雖非
    可取，惟原判決既有前揭可議，即屬無可維持，應由本院予
    撤銷改判。爰審酌被告前無犯罪紀錄，有臺灣高等法院被告
    前案紀錄表在卷可稽，素行良好，茲因酒後控制力欠佳，為
    滿足自身一時慾念，擅予性侵害以洩性慾，對甲○造成難以
    抹滅之陰影，犯後仍飾卸刑責，態度不佳等一切情狀，量處
    如主文第2項所示之刑，以示懲儆。至扣案之臺中市營業小
    客車駕駛人執業登記證1張及0000000 000號行動電話1支雖
    為被告所有，但非供犯罪所用之物，依法不得宣告沒收，併
    此敘明。
據上論斷，應依刑事訴訟法第369條第1項前段、第364條、第299
條第1項前段，兒童及少年福利法第70條第1項前段，修正後刑法
第2條第1項（新法第2條第1項之規定，係規範行為後法律變更所
生新舊法律比較適用之準據法，於新法施行後，應適用新法第2
條第1項之規定，為「從舊從輕」之比較）、第10條第5項，第
222條第1項第6款，判決如主文。
本案經檢察官乙○○到庭執行職務。
中    華    民    國    99    年    10    月    20    日
            刑事第十庭    審判長法  官  江  錫  麟
                                法  官  陳      葳
                                法  官  紀  文  勝                          
以上正本證明與原本無異。     
如不服本判決應於收受送達後10日內向本院提出上訴書狀，其未
敘述上訴之理由者，並得於提起上訴後10日內向本院補提理由書
（均須按他造當事人之人數附繕本）「切勿逕送上級法院」。

                                書記官  吳  姁  穗

中    華    民    國    99    年    10    月    20    日

司法院資訊處製作；財團法人民間司法改革基金會備份。
